【裁判字號】    97,消債更,640
【裁判日期】    980310
【裁判案由】    更生事件
【裁判全文】
臺灣板橋地方法院民事裁定           97年度消債更字第640號
聲  請  人  甲○○
上列當事人因消費者債務清理事件聲請更生，本院裁定如下：
    主  文
更生及保全處分之聲請均駁回。
聲請費用由聲請人負擔。
    理  由
一、本件聲請意旨略為：聲請人於民國（下同）95年11月28日間
    與最大債權金融機構安泰商業銀行（下稱安泰銀行）達成協
    商，自95年12月起，分120期，利率5%，每月10日繳交新台
    幣（下同）26,232元。惟因雙胞胎須開始接受教育，及面臨
    妻子又受孕之事實，實無力按照協議書還款，故不得不毀諾
    ，係有不可歸責於己之事由，致履行顯有重大困難，為此聲
    請裁定准予更生等語。
二、按債務人與金融機構協商成立者，不得聲請更生或清算，但
    因不可歸責於己之事由，致履行顯有重大困難者，不在此限
    ；本條例施行前，債務人依金融主管機關協調成立之中華民
    國銀行公會會員辦理消費金融案件無擔保債務協商機制與金
    融機構成立之協商，準用前項之規定，消費者債務清理條例
    （下稱本條例）第151條第5項、第6項分別定有明文。又聲
    請更生或清算不合程式或不備其他要件者，法院應以裁定駁
    回之，但其情形可以補正者，法院應定期間先命補正，復為
    本條例第8 條所明定。次按依債務人與金融機構協商成立者
    ，除非因不可歸責於己之事由，致履行顯有重大困難，否則
    不得聲請更生或清算，本條例第151 條第5 項規定意旨甚明
    。是債務清償方案成立後，固由債務人按其條件履行，惟需
    於其後發生情事變更，在清償期間收入或收益不如預期，致
    該方案履行困難甚或履行不能，因不可歸責於己，始能聲請
    更生或清算。此項規定旨在避免債務人任意毀諾已成立之協
    商，濫用更生或清算之裁判上債務清理程序，蓋以債務清償
    方案係經當事人行使程序選擇權所為之債務清理契約，債務
    人應受該成立之協議所拘束。債務人既已與金融機構協商成
    立，如認該協商方案履行有其他不適當情形，自仍應再循協
    商途徑謀求解決。
三、經查：
（一）聲請人於聲請狀之「財產及收入狀況說明書」內記載聲請
      人任職於坤皇實業股份有限公司（下稱坤皇公司），平均
      每月可得45,000元，且假日向永益交通有限公司租車兼差
      開計程車，每月約可得10,000元。若聲請人上開記載屬實
      ，則聲請人之工作及收入狀況即皆屬穩定，且協商成立時
      與毀諾時之薪資數額並無巨大差異。另聲請人協商成立迄
      毀諾前之收入及支出並無特別增減情事，亦據聲請人陳明
      （見98年2月2日民事陳報狀第3點），則於客觀事實並未
      有顯著變動之下，亦難認係協商成立後有何情事變更致生
      履行有重大困難之情事。
（二）又聲請人主張其因雙胞胎須開始接受教育，及面臨妻子又
      受孕之事實，實無力按照協議書還款，故不得不毀諾云云
      ，惟並未提出任何證據證明。經本院命補正後，聲請人僅
      陳報「受扶養人需接受教育，時適逢繳交費用之際，故無
      力繼續履約；後又逢妻子懷孕，更無力續為清償。其中教
      育證明部分已經遺失，僅留存96年下半年以後之證明及懷
      孕證明」、並另陳報「雙胞胎接受教育致使聲請人須額外
      支出教育費用，妻子受孕則須另增加營養費、醫療費，故
      大幅增加聲請人支出費用，卻必須花更多時間照顧家裡，
      不能謂對收入沒有影響，故無法繼續負擔每月還款金額。
      」（見98年2月2日民事陳報狀第4、5點），惟除提出聲請
      人子女96年7月至97年9月之托兒所收費存根及配偶乙○○
      之孕婦健康手冊影本為證外，其餘均未提出任何單據或證
      明文件以實其說。況聲請人之配偶乙○○係於97年3月9日
      產下次子丙○○，有聲請人提出之戶籍謄本在卷可憑，可
      見乙○○應係在聲請人毀諾後（聲請人僅自95年12月履約
      至96年1月，共2期，業據安泰銀行檢附放款當期交易明細
      表向本院陳報明確）始懷孕生產，由此益徵聲請人配偶之
      懷孕情事與毀諾並無關連。故聲請人謂其有不可歸責於己
      致履行顯有重大困難之事由，即難憑信。
（三）聲請人於「財產及收入狀況說明書」之「聲請前2年必要
      支出」欄內記載每月支出膳食費5,000元、交通費500元、
      扶養費14,000元（因聲請人負扶養義務，故須按月支出扶
      養費用）、房貸21,500元及家用雜支4,000元，並未提出
      任何證據證明。經本院命補正後，聲請人僅列出扶養費
      14,000元之部分包含雙胞胎教育費用及相關支出每月
      10,000元及配偶與聲請人本人之生活費每月4,000元、每
      月家用雜支4,000元之部分包含水費500元、電費900元、
      瓦斯費700元、雜支1,900元等明細外（見98年2月2日民事
      陳報狀附件5），亦僅就每月支付房貸21,500元之部分，
      補正其板信商業銀行存摺封面及內頁影本，並另陳報「膳
      食費用、家庭雜支部分，因一般社會習慣上均無索取收據
      之習慣，有提出上之困難；交通費及扶養費用則無保存收
      據之習慣」（見98年2月2日民事陳報狀第7點），惟亦未
      提出任何單據或證明文件以證明所述為真實，故聲請人主
      張其每月必須支付上開費用，即難憑信。況聲請人所主張
      之上開費用，係屬家庭生活費用，聲請人之配偶乙○○依
      法應共同負擔，聲請人如再撙節開支（每月房貸高達
      21,500元，依聲請人之經濟狀況，顯非適當。詳後述。）
      ，依原協商條件履行，應無重大困難之處。況此部分費用
      ，於95年間聲請人與最大債權銀行成立協商之際，即已現
      實存在，聲請人自已將之列入協商金額是否逾聲請人之能
      力之評估，於客觀事實並未有顯著變動之下，亦難認係協
      商成立後有何情事變更致生履行有重大困難之情事。再參
      諸聲請人名下尚有門牌號碼臺北縣樹林市○○街20號3樓
      之5之房屋及其坐落基地，其所有之房地並於93年12月3日
      設定最高限額442萬元之抵押權予板信商業銀行，有聲請
      人提出之土地及建物登記謄本存卷足據，該房地經銀行徵
      信結果同意貸與442萬元，顯有相當之價值，已足以清償
      該房屋之貸款及聲請人本人之部分債務。聲請人迄未處分
      上開資產用以清償債務，仍圖保有其財產而任意選擇毀諾
      ，顯難認有何不可歸責於己之事由，致其履行原債務清償
      方案有重大困難。
（四）聲請人嗣具狀陳報其「每月計程車油資約在10,000元，視
      該月周末天數及油價而有波動」（見98年2月2日民事陳報
      狀第9點），並提出發票數紙為證。惟聲請人自陳僅於周
      末假日始兼差開計程車，每月約可得10,000元，有如前述
      ，換言之，其每月僅有8至10天須為所承租之計程車加油
      ，故油資是否確如聲請人主張高達10,000元，亦非無疑問
      ，聲請人有無據實控制、說明其兼差之收入及支出狀況，
      已屬可疑，尚難盡信。
（五）又銀行公會針對95年度銀行公會協商案件已毀諾之客戶，
      業已決議可申請「個別協商一致性方案」，即由最大無擔
      保債權銀行依據前置協商清償方案之精神和原則，與債務
      人重新協商議訂符合債務人繳款能力之月付款金額，該方
      案最長為180期，利率最低為0%。是聲請人如認該清償協
      議之利率、期數有調整之必要，俾利其清償，自得再向最
      大無擔保債權銀行申請協商，附此敘明。
四、綜上，本件聲請人始終未能舉證證明於協商成立後，有何不
    可歸責於己之事由，致所需之支出增加或收入減少，因而有
    不能履行或履行顯有重大困難之情事，是本院認聲請人所稱
    履行顯有重大困難之情，無足採信。本院審酌卷存書證，認
    並無聲請人所述其「履行顯有重大困難」情事發生，從而其
    聲請更生，應屬無據，自不應准許。又本件更生之聲請既經
    駁回，則聲請人保全處分之聲請即失所附麗，應一併駁回，
    爰裁定如主文。
中    華    民    國    98    年    3    月    10     日
              民事第二庭    法      官  陳財旺
上為正本係照原本作成
如不服本裁定，應於裁定送達後10日內，以書狀向本院提出抗告
，並繳納抗告費新臺幣1千元
中    華    民    國    98    年    3    月    10     日
                            書  記  官  孫國慧


司法院資訊處製作；財團法人民間司法改革基金會備份。
